臺灣屏東地方法院刑事判決　　　　　　　 95年度訴字第598號
公　訴　人　臺灣屏東地方法院檢察署檢察官
被　　　告　丙○○
上列被告因偽造文書等案件，經檢察官提起公訴（94年度偵字第
5316號），本院判決如下：
    主  文
丙○○無罪。
    理  由
一、公訴意旨略以：被告丙○○與同案被告乙○○（業經本院以
    同案號判處無罪確定）二人基於變造準私文書及行使變造準
    私文書之犯意聯絡，於民國92年11月28日，由同案被告乙○○先透過案外人易辛平以新臺幣（下同）150,000 元之代價
    ，收購已嚴重燒毀之車牌號碼YM-5798 號賓士牌自小客車1
    部（下稱本件火燒車輛）後，先過戶至案外人許芳嘉之名下
    ，再於93年8 月10日，將該車以155,000 元之代價出售予被
    告丙○○（未辦理過戶）；復由被告丙○○於不詳時地，收
    受由姓名年籍不詳之人於93年10月3 日所竊取被害人丁○○
    所有車牌號碼9822-GQ 號之賓士牌自小客車1 部後，旋以將
    本件火燒車輛之車身號碼牌切割後重新焊接之方式，變造上
    開車牌號碼9822 -GQ號自小客車之車身號碼，並置換懸掛上
    開車號YM-5798 號車牌2 面後，再由被告丙○○於93年12月
    28日，冒用不知情之戊○○名義，以575,000 元之價格出售
    予不知情之買主己○○。因認被告丙○○涉有刑法第216 條
    、第220 條第1 項、第210 條之行使變造準私文書罪嫌及同
    法第349條第1項之收受贓物罪嫌云云。
二、按犯罪事實應依證據認定之，無證據不得認定其犯罪事實，
    又不能證明被告犯罪或其行為不罰者，應諭知無罪之判決，
    刑事訴訟法第154 條第2 項、第301 條第1 項分別定有明文
    ，此即揭櫫刑事訴訟程序係採證據裁判主義，易言之，即認
    定不利被告之事實，須依積極證據，苟積極證據不足為不利
    於被告事實之認定時，自應為有利於被告認定，更不必有何
    有利之證據，最高法院30年上字第816 號判例意旨參照。次
    按刑事訴訟法上所謂認定犯罪事實之證據，係指足以認定被
    告確有犯罪行為之積極證據而言，該項證據自須適合於被告
    犯罪事實之認定，始得採為斷罪資料。如未能發現相當證據
    ，或證據不足以證明，自不能以推測或擬制之方法，以為裁
    判之基礎。又刑事訴訟上證明之資料，無論其為直接或間接
    證據，均須達於通常一般人均不致有所懷疑，而得確信其為
    真實之程度，始得據為有罪之認定，若其關於被告是否犯罪
    之證明未能達此程度，而有合理性懷疑之存在，致使無法形
    成有罪之確信，根據「罪證有疑，利於被告」之證據法則，
    即不得遽為不利被告之認定，此分別有最高法院29年上字第
    3105號、40年臺上字第86號、76年臺上字第4986號判例可資
    參照。
三、公訴意旨認被告丙○○涉有上揭偽造文書與收受贓物犯行，
    無非係以上開車牌號碼YM-5798 號自小客車，係由被告丙○○親自到世發保養廠看車後，於93年8 月10日，以15萬5 千
    元之代價向同案被告乙○○簽約購買，且嗣後車牌號碼9822
    ─GQ號自小客車，亦係由被告丙○○於93年12月28日，冒用
    不知情之戊○○名義，以57萬5 千元之價格，出售予不知情
    之買主己○○，足認本件車牌號碼YM-5798 號自小客車之買
    受人及車牌號碼9822─GQ號自小客車之出賣人均為被告丙○○無誤。又被告丙○○於偵查中已自承：知道這部車是變造
    的，因為當初是鄭忠榮說這部車是變造的，如果有朋友要買
    車可以介紹等語，足見被告丙○○係明知該部車牌號碼9822
    ─GQ號自小客車為贓車而仍予收受。又被告丙○○實際上已
    從事中古車買賣十餘年，業經本院以92年度簡字第415 號刑
    事判決認定在案，又曾有多次汽車竊盜、贓物等前科，此有
    刑案資料查註紀錄表1 份在卷足憑，是其對於汽車車修護、
    買賣一事，理應極盡注意之能事，況被告丙○○所經手之車
    輛均為事故車、失竊車或經變造之借屍還魂車，且被告丙○○雖抗辯當初車牌號碼YM-5798 號自小客車是幫「鄭忠榮」
    買的，修理之後「鄭忠榮」要開，且上開經變造之自小客車
    係由「鄭忠榮」之人委託其出售等語置辯，惟其既不知該「
    鄭忠榮」之真正姓名年籍資料，亦不知其聯絡方式，是被告
    丙○○抗辯該車牌號碼9822─GQ號自小客車借屍還魂車不是
    伊變造的等語，實不足採信等為論據。
四、訊據被告丙○○堅決否認有何行使變造準私文書與收受贓物
    罪嫌，辯稱：上開車牌號碼YM-5798 號自小客車乃鄭忠榮介
    紹伊向同案被告乙○○所買，買完由鄭忠榮進行修理，至於
    上開車牌號碼9822─GQ號自小客車，伊則不知係竊得而來，
    車子是鄭忠榮變造的，伊僅係出面幫鄭忠榮賣給己○○等語
    。
五、經查：
（一）本件火燒車輛即車牌號碼為YM-5798 號自小客車，確係由
      薪展車行負責人邱璿升於92年間幫原車主蔡惠貞尋人購買
      ，嗣於92年11月28日由案外人易辛平先行支付150,000 元
      之價金向薪展車行購得，再由同案被告乙○○之友人許芳
      嘉出名為買方登記過戶並以該車輛辦理動產抵押予聯邦銀
      行貸得300,000 元，以償還同案被告乙○○先前積欠案外
      人易辛平之債務一情，業經同案被告乙○○於警詢、偵訊
      與本院審理中陳述明確，並核與證人邱璿升、易辛平、許
      芳嘉於警偵訊中證述情節完全相符（見94年度偵字第5316
      號卷第65頁至第70頁95年3 月27日偵訊筆錄、屏警分刑字
      第09403407號卷第6 頁至第8 頁94年5 月26日警詢筆錄、
      94 年 度偵字第5316號卷第25頁至第27頁94年11月17日警
      詢筆錄、94年度偵字第5316號卷第67頁至第69頁95年3 月
      27 日 偵訊筆錄、內政部警政署保安警察第三總隊第一大
      隊刑案偵查卷宗第1 頁至第3 頁96年6 月25日警詢筆錄、
      屏警分刑字第09403407號卷第9 頁至第11頁94年5 月27日
      警詢筆錄、94年度偵字第5316號卷第102 頁至第103 頁95
      年4 月14日偵訊筆錄），並有上載「代售人邱璿升，賣方
      蔡惠貞，買方林川煌，最慢於92年11月26日前至屏東監理
      單位辦理過戶手續」之汽車買賣合約書（94年度偵字第53
      16號卷第73頁）、該車於92年11月28日再由原車主林川煌
      過戶與許芳嘉之車籍資料影本（94年度偵字第5316號卷第
      96頁交通部公路總局高雄區監理所95年3 月21日高監車字
      第0950013199號函所附）各1 份附卷可稽，堪信本件火燒
      車輛即車牌號碼為YM-5798 號自小客車之來源乃出於正常
      買賣行為。
（二）同案被告乙○○與案外人易辛平、許芳嘉本欲將償還易辛
      平債務之後所餘上開貸款作為修理費用，待修理完成本件
      火燒車輛後，即與許芳嘉所有之另一部車號為FL-5088 號
      自用小客車交換，再補齊差額，作為許芳嘉同意出名為買
      方過戶並向聯邦銀行辦理動產抵押之交換條件；惟因修理
      費用高漲，且調料不易而作罷，該火燒車即由同案被告乙○○於93年2 月18日或19日左右向世發車行負責人甲○○
      商量寄置放在世發車行一情，業據同案被告乙○○於警詢
      、偵訊與本院審理中陳述明確，並核與證人易辛平、許芳
      嘉、世發車行老闆甲○○於警偵訊中證述情節完全相符（
      見屏警分刑字第09403407號卷第6 頁至第8 頁94年5 月26
      日警詢筆錄、94年度偵字第5316號卷第25頁至第27頁94年
      11 月17 日警詢筆錄、94年度偵字第5316號卷第67頁至第
      69頁95年3 月27日偵訊筆錄、內政部警政署保安警察第三
      總隊第一大隊刑案偵查卷宗第1 頁至第3 頁96年6 月25日
      警詢筆錄、屏警分刑字第09403407號卷第9 頁至第11頁94
      年5 月27日警詢筆錄、94年度偵字第5316號卷第102 頁至
      第103 頁95年4 月14日偵訊筆錄、內政部警政署保安警察
      第三總隊第一大隊刑案偵查卷宗第3 頁至第4 頁93年2 月
      26日警詢筆錄）。且同案被告乙○○將本件火燒車輛即車
      牌號碼為YM-5798 號自小客車寄置放於世發車行後不久，
      即因內政部警政署保安警察第三總隊第一大隊過濾本件火
      燒車輛歷史檔資料發現案外人林川煌為人頭車主，遂於93
      年2 月26日前往世發車行對本件火燒車輛之狀況拍照，確
      定本件火燒車輛仍屬嚴重燒毀狀態，並由世發車行負責人
      甲○○提供該車兩面大牌及行照一面進行鑑驗，確定該車
      並無偽造情事，故由當時該車車主許芳嘉領回一情，亦業
      經證人甲○○於偵訊中結證屬實（見94年度偵字第53 16
      號卷第15 0頁至第152 頁95年5 月16日偵訊筆錄），並有
      上載日期「93年2 月26日」之照片2 張（屏警分刑字第09
      40 3407 號卷第35頁）、內政部警政署保安警察第三總隊
      第一大隊95年4 月7 日保三壹警刑字第0950001782號函暨
      所附偵查報告1 紙附卷可證（94年度偵字第5316號卷第10
      8 頁至第109 頁）；顯證同案被告乙○○於93年2 月18日
      或19日左右將本件火燒車輛寄置放在世發車行之際，該車
      並無遭任何偽造變造或更換車牌等不法情事，乃純屬單純
      之火燒車外型，同案被告乙○○所稱伊與案外人易辛平、
      許芳嘉本商量共同修理本件火燒車輛，惟因材料費用漲價
      不符成本而作罷等語洵為可採，且該車旋即置放在世發車
      行內，直至93年2 月26日內政部警政署保安警察第三總隊
      第一大隊前往世發車行檢查之際，本件火燒車輛仍與同案
      被告乙○○購買時之車輛外型完全相同。
（三）又本件火燒車輛置放世發車行後於93年間某日，被告丙○○即前往該車行向其負責人甲○○探訪同案被告乙○○之
      聯絡方式，並在電話中詢問同案被告乙○○是否有意出賣
      本件車輛？經同案被告乙○○應允後，該車即於93年8 月
      10日以155,000 元之價格賣與被告丙○○，並由被告丙○○請人將之拖吊移出世發車行一情，業經同案被告乙○○
      於警詢、偵訊與本院審理中陳述明確，並核與證人甲○○
      於本院審理中證述情節完全相符（見本院卷第51頁至第52
      頁95年10月12日審理筆錄），並有上載「93年8 月10日，
      賣方乙○○、買方丙○○，議定價格為155,000 元，該車
      毀損由買方自行修謢自行過戶」內容之汽車買賣合約書1
      份附卷可證（屏警分刑字第0940003407號卷第29頁），堪
      信被告丙○○所辯上開車牌號碼YM-5798 號自小客車乃鄭
      忠榮介紹伊向同案被告乙○○所買之詞，洵可採信。
（四）本件火燒車輛經被告丙○○購得並拖吊移出世發車行後，
      同案被告乙○○即不知本件火燒車輛之後續處理為何，亦
      未曾與被告丙○○見面甚至聯絡，業經同案被告乙○○於
      警詢、偵訊與本院審理中陳述明確，（見94年度偵字第53
      16號卷第21至第24頁94年10月25日警詢筆錄、同卷第90至
      第93頁95年3 月29日偵訊筆錄、本院卷第57頁背面95年10
      月12日審理筆錄），此外亦無證據證明被告丙○○與同案
      被告乙○○二人間於交付本件火燒車輛之後，乃基於共同
      行使變造準私文書之犯意聯絡，而從事將本件火燒車輛之
      車身號碼牌切割後重新焊接之方式，變造上開車牌號碼98
      22 -GQ號自小客車之車身號碼，並置換懸掛上開車號YM-5
      798 號車牌2 面之行為。
（五）再者，失竊之車牌號碼9822─GQ號自小客車之車身號碼雖
      經遭變造為WDBGA32EXNA023081 號（即上開火燒車輛車號
      YM-5798 號自小客車之車身號碼），此有車身號碼重新焊
      接照片1 張、車籍資料2 紙及偵查報告存卷可參，而上開
      自小客車車頂內裝有香煙劃過、前保險桿有重新黏過痕跡
      及安全帶年份標示處亦被剪掉一事，亦復經被害人丁○○
      於警詢中證述綦詳；然均僅能證明本件火燒車輛車號YM-5
      798 號自小客車係盜用車牌號碼9822─GQ號自小客車之車
      身而借屍還魂，然遍查卷內並無任何證據足以證明被告丙○○即為從事上開變造車輛之人。
（六）又按刑法上之贓物罪，原在防止因竊盜、詐欺，侵占各罪
      被奪取或侵占之物難於追及或回復，故其前提要件，必須
      犯前開各罪所得之物，始得稱為贓物，最高法院41年台非
      字第36號著有判例可供參照。故雖被告丙○○於偵訊中自
      承知道販賣與案外人己○○之車輛乃案外人鄭忠榮所變造
      的（見94年度偵字第5316號卷第171 至第172 頁95年6 月
      15日偵訊筆錄），然亦僅能證明其所收受者為因偽造文書
      罪所得之物，並非屬上開因實施財產犯罪之不法行為所取
      得之財物；此外亦無證據證明被告丙○○明知車牌號碼98
      22─GQ號自小客車乃車主丁○○於93年10月3 日所失竊之
      車輛，均無從據此斷定被告丙○○有收受贓物之犯行。
（七）綜上所論，遍查公訴人舉證，均不足以證實被告丙○○確
      實參與如起訴書所載共同變造準私文書復再加以行使之行
      為，以及收受贓物之行為，揆諸前揭最高法院判例之意旨
      ，被告丙○○之犯罪不能證明，依法應為無罪之判決。
據上論斷，應依刑事訴訟法第301 條第1 項，判決如主文。
中　　華　　民　　國　　96　　年　　9 　　月　　6 　　日
                  刑事第一庭    審判長法  官  潘正屏
                                      法  官  黃聖涵
                                      法  官  羅培毓
以上正本證明與原本無異。
如不服本判決應於收受本判決送達後十日內向本院提出上訴書狀，
其未敘述上訴理由者，並得於提起上訴後十日內向本院補提理由
書狀（均須按他造當事人之人數附繕本）「切勿逕送上級法院」
中　　華　　民　　國　　96　　年　　9 　　月　　6 　　日
                                      書記官  張儷薾
